【裁判字號】    95,簡上,16
【裁判日期】    950428
【裁判案由】    詐欺等
【裁判全文】
臺灣板橋地方法院刑事判決              95年度簡上字第16號
公  訴  人  台灣板橋地方法院檢察署檢察官
上  訴  人
即  被  告  丙○○
選任辯護人  唐月妙律師
上列上訴人即被告因詐欺等案件，不服本院94年度簡字第4662號
中華民國94年10月13日第一審判決（聲請簡易判決處刑案號：94
年度核退偵字第822 號），提起上訴，本院管轄之第二審合議庭
判決如下：
    主  文
上訴駁回。
丙○○緩刑伍年。
    事  實
一、丙○○於得預見任意提供在金融機構之帳戶供他人使用，將
    幫助該他人掩飾該他人自己重大犯罪所得財物，竟不違背其
    本意，仍基於幫助洗錢之犯意，於民國九十二年五月間某日
    ，透過報紙分類廣告上刊登收購銀行存摺帳號之廣告，在臺
    北縣板橋市南雅郵局外，將其郵局存摺（局號：0000000 號
    、帳號：0000000 號）一本、金融卡一枚，以新臺幣（下同
    ）一千元之代價，販售予姓名年籍不詳之成年男子，任由該
    成年男子所屬或其轉手之犯罪集團作為犯罪取財收受款項之
    工具。嗣該男子所屬或其轉手之犯罪集團成員，先於九十二
    年五月十五日下午四時十分許撥打電話予甲○○，佯稱係國
    稅局人員要以轉帳方式辦理退稅，須依其指示持其金融卡至
    自動櫃員機操作，致甲○○因而陷於錯誤，信以為真，於九
    十二年五月十六日上午九時十七分許，前往臺北市○○路四
    二一號富邦銀行自動櫃員機，依該詐欺集團成員指示，將九
    萬九千八百九十一元匯入丙○○前揭郵局帳戶內，並隨即遭
    該詐欺集團成員提領一空；再於九十二年五月二十七日中午
    十二時三十分許撥打電話予乙○○，再以前開手法詐騙乙○○，致乙○○亦因而陷於錯誤，信以為真，於同日中午十二
    時四十六分許，前往臺北縣永和市○○路遠東銀行自動櫃員
    機，依該詐欺集團成員之指示，將四萬零三百十一元匯入丙○○前揭郵局帳戶內，並隨即遭該詐欺集團成員提領一空。
    嗣甲○○、乙○○均因發覺不僅未取得退稅款，且帳戶內之
    存款遭轉出，始知受騙而分別於九十二年五月十六日、九十
    四年五月二十七日報警處理。嗣丙○○於九十三年七月二十
    七日上午十時三十分許，前往板橋市南雅郵局，以其前揭郵
    局帳戶之存摺遺失為由，申請辦理補發，經該郵局行員林麗
    文發覺丙○○前揭郵局帳戶已被列為警示帳戶，遂報警處理
    ，而查悉上情。
二、案經臺北縣政府警察局板橋分局移送臺灣板橋地方法院檢察
    署檢察官偵查後聲請簡易判決處刑。
    理  由
一、證據能力有無之判斷：
    按被告以外之人（包括證人、鑑定人、告訴人、被害人及共
    同被告等）於審判外之陳述雖不符刑事訴訟法第一百五十九
    條之一至之四等四條之規定，而經當事人於審判程序同意作
    為證據，法院審酌該言詞陳述或書面陳述作成時之情況，認
    為適當者，亦得為證據；當事人、代理人或辯護人於法院調
    查證據時，知有刑事訴訟法第一百五十九條第一項不得為證
    據之情形，而未於言詞辯論終結前聲明異議者，視為有前項
    之同意，同法第159 條之5 定有明文。立法意旨在於傳聞證
    據未經當事人之反對詰問予以核實，原則上先予排除。惟若
    當事人已放棄反對詰問權，於審判程序中表明同意該等傳聞
    證據可作為證據；或於言詞辯論終結前未聲明異議，基於尊
    重當事人對傳聞證據之處分權，及證據資料愈豐富，愈有助
    於真實發見之理念，且強化言詞辯論主義，使訴訟程序得以
    順暢進行，上開傳聞證據亦均具有證據能力。本件證人甲○○、乙○○、林麗文均曾於警詢中為陳述，其等性質雖屬傳
    聞證據，惟其等未再於法院審理中為陳述，且查無符合同法
    第一百五十九條之一至之四等前四條之情形，其等所為之上
    開警詢筆錄內容，業經本院審理時予以提示並告以要旨，且
    各經檢察官、辯護人及被告等人表示意見。當事人或辯護人
    已知上述筆錄乃傳聞證據，且均未於言詞辯論終結前對該等
    筆錄內容異議，依上開規定，是其等於警詢中之證言應具有
    證據能力。
二、上揭事實，業據被告丙○○於偵查及本院審理時坦承不諱（
    見九十四年度核退偵字第八二二號偵查卷第六五頁至第六六
    頁、本院卷第四五頁），且經證人即被害人甲○○、乙○○
    ；證人即郵局人員林麗文於警詢中證述明確（見九十四年核
    退偵字第八二二號偵查卷第十五頁、第十九頁至第二二頁反
    面、第二九頁正、反面、第五四頁至第五五頁），並有中華
    郵政股份有限公司九十四年三月十五日儲字第0940704613號
    函所附之臺北縣政府警察局板橋分局九十三年十月九日北縣
    警板刑字第0930031601號函、基隆市警察局第一分局九十二
    年六月三日基警分一刑字第0920004978號函、臺北市政府警
    察局中山分局九十二年五月二十六日北市警中分刑字第
    09262593010 號函、「以局號帳號查詢客戶基本資料」各一
    件、被害人甲○○匯款明細表影本一紙、被害人乙○○遠東
    國際商業銀行客戶交易明細表影本一紙、被害人乙○○華南
    商業銀行活期儲蓄存款存摺影本一件、查詢帳戶最近交易資
    料（郵局局號0000000 、帳號0000000 號）一紙、存簿申請
    新印鑑卡一紙及郵政存簿儲金儲戶申請變更帳戶事項申請書
    影本一紙附卷可稽，足徵被告前開自白核與事實相符，應堪
    採信。綜上，本件事證明確，被告犯行堪以認定。
三、核被告丙○○所為，係犯刑法第三十條第一項前段、洗錢防
    制法第九條第一項之幫助掩飾因自己重大犯罪所得財物罪。
    被告為幫助犯，爰依刑法第三十條第二項規定，按正犯之刑
    減輕之。又被告於偵查中自白本件犯行，依洗錢防制法第九
    條第五項規定減輕其刑，並先加重後遞減輕其刑。原審審酌
    被告之素行，犯罪之動機、目的、手段，不思正途賺取錢財
    ，竟因貪圖私利而提供帳戶幫助洗錢，既助長他人犯罪，又
    增加政府查緝困難，危害財產安全、社會穩定，及犯後坦承
    犯行等一切情狀，認被告因犯幫助洗錢之罪，獲得財物新臺
    幣一千元，依洗錢防制法第十二條第一項規定，不問屬於犯
    人與否，沒收之，全部或一部不能沒收時，以其財產抵償之
    。另認被告提供犯罪集團使用之郵局帳戶存摺（郵局局號00
    00000 、帳號0000000 號）一本、金融卡一枚，雖屬被告所
    有，惟業經交付予不詳犯罪集團而未扣案，為免日後執行沒
    收困難，且該帳戶經列為警示帳戶，應無再用以供詐騙或其
    他犯罪之虞，爰不為沒收之諭知；並依刑事訴訟法第四百四
    十九條第一項前段、第三項、第四百五十條第一項，洗錢防
    制法第九條第一項、第五項、第十二條第一項，刑法第十一
    條前段、第三十條、第四十一條第一項前段，罰金罰鍰提高
    標準條例第二條之規定，判處被告有期徒刑三月，並諭知易
    科罰金之折算標準；並以公訴人另認被告所為另涉有刑法第
    三十條第一項前段、第三百四十條之幫助詐欺罪嫌云云。惟
    按法院依簡易判決處刑，不受檢察官聲請書所記載應適用法
    條之拘束，此觀之刑事訴訟法第四百五十四條第一項第三款
    、第二項之規定反面解釋即明，蓋簡易判決應記載應適用之
    法條，如與檢察官聲請書之記載相同者，得予以引用，反之
    ，如法院認應適用之法條與聲請書之記載不同，即應於簡易
    判決中加以記載；是故刑事訴訟法第七編關於簡易程序之規
    定，雖無準用同法第三百條之明文，惟非謂法院之簡易判決
    須受檢察官聲請書所適用法條之拘束，依上開規定，法院自
    得依審理之結果於簡易判決中變更應適用之法條（參見臺灣
    高等法院暨所屬法院八十九年法律座談會刑事類提案第四八
    號研討意見）。經查，本院前揭記載之證據及理由，至多僅
    能證明被告有以一千元之價格出售其郵局存摺及金融卡之事
    實，而有幫助掩飾他人因自己犯「重大犯罪」所得財物之間
    接故意，至於該使用人頭帳戶之犯罪集團用以犯罪者，究係
    常業詐欺罪，抑或其他重大犯罪，則除有其他積極證據足以
    證明被告已具有幫助常業詐欺之認識，否則即難單以出售自
    己帳戶之事實，遽以幫助常業詐欺罪相繩，此外復查無其他
    證據足認被告有何幫助常業詐欺之直接故意或間接故意，聲
    請意旨容有誤會，就該部分爰依審理結果逕行援引應適用之
    法條論處。經核其認事用法，並無不合，量刑亦屬妥適，上
    訴人提起上訴，並未指摘原審判決有何違誤或不當之處，其
    上訴為無理由，應予駁回。
四、末查被告近十年來，並無犯罪前科，未受有期徒刑以上刑之
    宣告，有臺灣高等法院被告前案紀錄表一件在卷足憑，又被
    告係政府列案扶助之低收入戶，又有三名年僅九歲、六歲、
    四歲之子女待哺，分別有臺北縣樹林市公所九十四年八月十
    二日北縣樹社字第0940022915號函影本、臺北縣樹林市公所
    低收入證明書影本、戶籍謄本各一件附卷足按，其獨力負擔
    家計，一時失慮致罹刑章，犯後坦承犯罪，表示悔意，檢察
    官聲請簡易判決處刑時，亦於聲請簡易判決處刑書中求予緩
    刑，因此，本院認被告丙○○經此偵審程序及罪刑之宣告，
    當知所警惕，而無再犯之虞，認對其所宣告之刑，以暫不執
    行為適當，併予宣告緩刑五年。
據上論斷，應依刑事訴訟法第四百五十五條之一第一項、第三項
、第三百六十八條、第七十四條第一款，判決如主文。
本案經檢察官林俊儀到庭執行職務。
中    華    民    國    95    年    4     月    28    日
                  刑事第五庭    審判長法  官  陳坤地
                                      法  官  許映鈞
                                      法  官  李麗珠
以上正本證明與原本無異。
本件不得上訴。
                                      書記官  王麗雯
中    華    民    國    95    年    4     月    28    日
附錄本案論罪科刑法條全文：
洗錢防制法第9條
犯第 2 條第 1 款之罪者，處 5 年以下有期徒刑，得併科新臺幣
三百萬元以下罰金。
犯第 2 條第 2 款之罪者，處 7 年以下有期徒刑，得併科新臺幣
五百萬元以下罰金。
以犯前二項之罪為常業者，處 3 年以上 10 年以下有期徒刑，得
併科新臺幣 1 百萬元以上 1 千萬元以下罰金。
法人之代表人、法人或自然人之代理人、受雇人或其他從業人員
，因執行業務犯前三項之罪者，除處罰行為人外，對該法人或自
然人並科以各該項所定之罰金。但法人之代表人或自然人對於犯
罪之發生，已盡力監督或為防止行為者，不在此限。
犯前四項之罪，於犯罪後六個月內自首者，免除其刑；逾六個月
者，減輕或免除其刑；在偵查或審判中自白者，減輕其刑。


司法院資訊處製作；財團法人民間司法改革基金會備份。
